臺灣臺中地方法院刑事判決　　　　　　　　　　　　九十一年度訴緝字第七八號
　　公　訴　人　臺灣臺中地方法院檢察署檢察官
　　被　　　告　甲○○
　　選任辯護人　吳瑞堯律師
　　　　　　　　許蕙寶律師
右列被告因煙毒等案件，經檢察官提起公訴（八十一年度偵字第一九四一六、一九六
七五、一九六七六號），本院判決如左：
    主  文
甲○○無罪。
    理  由
一、公訴意旨略以：被告甲○○與乙○○（業經臺灣高等法院臺中分院以八十二年度
    上訴字第二二０九號判處有期徒刑十年確定）共同基於概括犯意之聯絡，於民國
    八十一年八月間起，先後向案外人羅和本、林維文（以上二人均由檢察官另案偵
    辦）購買毒品海洛因後，即自八十一年八月間起至同年十一月四日止，販賣毒品
    海洛因給林美利、陳寶蓮、陳俊益及綽號「華」、「潘」、「童」、「莊」、「
    文」等多人，價格為每半錢新台幣（下同）七千元不等。被告另基於概括犯意，
    自八十一年八月間起至同年十一月間止，連續在台中巿中清路六二巷九弄五號、
    台中巿健行路七六六巷三二號三樓或其他不詳地點施用海洛因多次。因認被告涉
    有已廢止之肅清煙毒條例第五條第一項之販賣毒品及同條例第九條第一項之施用
    毒品等罪嫌。
二、按犯罪事實應依證據認定之，無證據不得認定犯罪事實；又不能證明被告犯罪者
    ，應諭知無罪之判決，刑事訴訟法第一百五十四條第二項、第三百零一條第一項
    分別定有明文。次按認定不利於被告之事實，須依積極證據，苟積極證據不足為
    不利於被告事實之認定時，即應為有利於被告之認定，更不必有何有利之證據，
    此有最高法院三十年上字第八一六號判例意旨可憑；且認定犯罪事實所憑之證據
    ，雖不以直接證據為限，間接證據亦包括在內，然而無論直接或間接證據，其為
    訴訟上之證明，須於通常一般人均不致有所懷疑，而得確信為真實之程度者，始
    得據為有罪之認定，此亦經最高法院七十六年台上字第四九八六號判例意旨闡釋
    甚明。
三、公訴意旨認定被告甲○○涉嫌販賣及施用毒品海洛因，無非是以：(一)乙○○於警
    詢時坦承販賣海洛因，並供述與被告共同販賣，且被告亦有施用海洛因之證詞，
    (二)乙○○於八十一年十一月八日二十三時許，在台中巿健行路七六六巷三二號三
    樓為警查獲，扣得海洛因重約五‧五公克、分裝袋六十個、天平秤一組、帳冊二
    張等物，(三)林美利、陳寶蓮、陳俊益於警詢及偵訊時之證詞，為其憑據。惟被告
    經本院訊問後，堅決否認有何販賣、施用毒品海洛因之犯行，辯稱：他固有與乙○○、丙○○先後同居，但絕無向案外人羅和本、林維文買入海洛因後出售給他
    人，更不曾於公訴意旨所載時地施用海洛因，本件可能由於當初他認為乙○○交
    友複雜，無意繼續來往，致乙○○不滿，故為不實之陳述等語。經查：
    (一)遍查卷證，被告並未於何特定時、地經查獲施用毒品海洛因，更無任何採集其
      尿液送檢驗之紀錄。公訴意旨稱被告涉嫌連續施用海洛因，全因乙○○曾於警
      方調查詢問時供述她知悉被告有施用海洛因（見第一九四一六號偵查卷第十八
      －十九頁）而來。惟被告於偵查中並無到案即經檢察官提起公訴，對乙○○上
      開不利之供述，從無可予質問以辯明事實之機會，則不論其間有無男女感情之
      糾葛，究不適合僅以乙○○曾有上開供述即遽予被告不利之判斷。又乙○○屢
      經本院傳、拘無著，致無法再調查被告施用海洛因乙事屬實與否，即不能證明
      被告有如公訴意旨所言施用毒品海洛因之犯行。
    (二)關於公訴意旨指稱被告販賣毒品海洛因部分，證人林美利於警、偵訊時均明確
      證述她是向乙○○購得海洛因，共購買三次等語（見第一九六七五號偵查卷第
      六－七、十四、二十－二二頁），並無敘及曾向被告購買海洛因或被告與乙○○共同販賣。而證人陳寶蓮、陳俊益於警、偵訊時亦皆供述其等所施用之毒品
      海洛因皆購自乙○○，前者共計購買三次，後者買過一次等語（見第一九六七
      六號偵查卷第八－十一、十八－十九頁），同無言及被告涉嫌販賣海洛因或與
      乙○○共犯。再者，乙○○固有於八十一年十一月八日二十三時許，在台中巿
      健行路七六六巷三二號三樓為警查獲，扣得海洛因重約五‧五公克、分裝袋六
      十個、天平秤一組、帳冊二張等物，但從此等扣押物加以觀察，並未見與被告
      有何關聯。顯然，被告之所以為公訴意旨認其有販賣海洛因之行為，又是僅因
      乙○○於警詢時曾有不利被告之敘述而來（見第一九四一六號偵查卷第十八－
      十九頁）。但乙○○上開不利被告之供述，究未經被告於偵查中表示意見或對
      質而加以檢驗，本院也傳、拘乙○○無著，兼之別無其他積極之佐證可認乙○○之言屬實，則乙○○之證詞既仍待推敲而難以憑採，即無法說服常人相信被
      告確實涉有前揭販賣毒品海洛因之犯行。
    (三)況證人丙○○於本院九十三年二月二十五日審理時，到庭結證稱：她約於二十
      一歲時開始與被告同居，原本感情和睦，至乙○○為警查獲前約一個多月某日
      ，乙○○找到她表示已與被告交往一年餘，三人發生感情糾葛，乙○○因而曾
      口出欲同歸於盡之語（見本院卷第九二－九六頁）。而丙○○原本亦經檢察官
      根據乙○○於警詢時不利之證詞提起公訴，認其有與被告及乙○○共同販賣毒
      品海洛因，並連續施用海洛因等犯行，案經本院以八十一年度訴字第三五九五
      號審理後，認無適合之證據足以斷定丙○○有販賣、施用海洛因之犯行，不能
      僅憑乙○○之供述即予論罪科刑，而判決無罪，並經臺灣高法院臺中分院以八
      十二年度上訴字第二二０九號判決駁回上訴確定等事實，有各該判決在卷可稽
      。如此一來，乙○○不利於被告之證詞，其證明力又更形薄弱。
四、末按肅清煙毒條例雖已廢止，但毒品危害防制條例對於販賣、施用毒品海洛因之
    行為，於該條例第四條第一項、第十條第一項仍設有處罰之明文，此等行為並非
    不罰。惟比較新舊法罪刑之輕重前，須先審查應否諭知無罪（參酌最高法院二十
    四年七月總會決議(二)）。今綜合前述，公訴人提出之證據既不能證明被告確有其
    所指販賣、施用毒品海洛因等犯行，合應基於罪疑唯輕，諭知被告無罪之判決。
據上論斷，應依刑事訴訟法第三百零一條第一項，判決如主文。
中      華      民      國      九十三      年    三    月    三十一    日
                                        審判長法  官  吳進發
                                              法  官  唐敏寶
                                              法  官  莊深淵
右正本證明與原本無異。
如不服本判決，應於送達後十日內向本院提出上訴狀（須附繕本），上訴於台灣高等
法院台中分院。
                                              書記官
中      華      民      國      九十三      年    三    月    三十一    日
